臺灣士林地方法院刑事判決　　　　　　　　96年度易字第83號
公　訴　人　臺灣士林地方法院檢察署檢察官
被　　　告　丙○○
　　　　　　乙○○
上列被告因詐欺案件，經檢察官提起公訴（95年度偵字第11970
號），因被告於本院準備程序中為有罪之陳述，經本院合議庭裁
定以簡式審判程序審理，本院判決如下：
    主  文
丙○○幫助意圖為自己不法之所有，以詐術使人將本人之物交付
，處有期徒刑伍月，如易科罰金以銀元佰元即新臺幣玖佰元折
算壹日，緩刑年，並應於民國九十六年六月十五日支付甲○○
新臺幣柒萬元。
乙○○幫助意圖為自己不法之所有，以詐術使人將本人之物交付
，處有期徒刑伍月，如易科罰金以銀元佰元即新臺幣玖佰元折
算壹日，緩刑年，並應支付甲○○新臺幣拾萬元，給付方式如
下：自民國九十六年六月十日起，於每月十日各給付新臺幣貳萬
元，至全部清償完畢之日止，如有一期逾期未給付，視為全部到
期。
    事  實
一、丙○○及乙○○明知提供己有金融機構帳戶之存摺及提款卡
    得以換取現金，且能預見其提供之帳戶有遭他人利用作為詐
    騙工具之可能，竟仍不違其本意，分別基於幫助詐欺之犯意
    ，以每個帳戶新臺幣（下同）3000元之代價，由丙○○於民
    國95年3 月16日某時許，在臺北市士林區○○○路附近，同
    時將其於如附表編號一及三所示時、地開立之帳戶存摺、提
    款卡及密碼，另由乙○○於同日某時許，在臺北市○○○路
    及長春路口，將其於如附表編號二所示時、地開立之帳戶存
    摺、提款卡及密碼，分別交付與真實年籍均不詳成年人所組
    成之詐欺集團有犯意聯絡之真實年籍不詳之自稱「王大哥」
    之成年男子，以供該詐欺集團使用，旋由該詐欺集團之真實
    年籍不詳之自稱「VIVI」之成年女子，於95年3 月18日17時
    許，以電話向甲○○佯稱欲會面交友並要求先匯款以確認身
    分而指示受話人轉帳，並要求其匯款至與之無詐欺犯意聯絡
    之丙○○及乙○○所提供之如附表所示之帳戶內，致受話之
    甲○○陷於錯誤，而依指示於如附表所示之時間，利用設於
    臺南市○○路旁之臺北富邦銀行自動櫃員機自動櫃員機，接
    續將如附表所示金額匯入上開指定帳戶（各次匯款之時間、
    金額及帳戶均詳如附表所示）內，迨甲○○於匯款後發覺受
    騙，而於95年3 月21日19時30分許報警處理，並通報為警示
    帳戶，旋經警調閱相關開戶資料，始查悉上情。
二、案經甲○○訴由臺南市警察局第三分局報請臺灣臺南地方法
    院檢察署呈請臺灣高等法院檢察署核轉臺灣士林地方法院檢
    察署檢察官偵查起訴，嗣因丙○○及乙○○於本院準備程序
    中為有罪之陳述，經本院合議庭裁定以簡式審判程序審理。
    理  由
一、本件被告丙○○及乙○○所犯均係死刑、無期徒刑或最輕本
    刑為三年以上有期徒刑或高等法院管轄第一審案件以外之罪
    ，其於準備程序期日就被訴事實為有罪之陳述，經本院告知
    簡式審判程式之旨，並聽取公訴人及被告之意見後，經合議
    庭裁定由受命法官獨任進行簡式審判程序，是依刑事訴訟法
    第273 條之2 規定，本件之證據調查，不受同法第159 條第
    1 項、第16 1條之2 、第161 條之3 、第163 條之1 及第
    164 條至第17 0條規定之限制，合先敘明。
二、前揭犯罪事實，業據被告丙○○及乙○○於本院審理中坦承
    不諱，並據告訴人甲○○於警詢及偵查中指訴歷歷，且有安
    泰商業銀行農安分行95年4 月4 日（95）安農字第09560000
    34號函及所檢送之客戶基本資料及客戶存提紀錄查詢表、臺
    北富邦商業銀行股份有限公司95年4 月14日北富銀天母字第
    18號函及所檢附之開戶基本資料及對帳單、臺北富邦商業銀
    行股份有限公司營業部95年4 月3 日北富銀營金字第095200
    0123號函及所檢送之客戶基本資料及對帳單、告訴人甲○○
    所提供之臺北富邦銀行自動櫃員機交易明細表16紙等在卷可
    稽，足徵被告丙○○及乙○○之上開自白與事實相符。本件
    事證明確，被告丙○○及乙○○之上開犯行洵堪認定，應予
    依法論科。
三、按刑法部分條文業於94年1 月7 日修正，並自95年7 月1日
    施行，而同於95年7 月1 日施行之刑法第2 條規定，係關於
    新舊法比較適用之準據法，其本身無關行為可罰性要件之變
    更，故於95年7 月1 日前揭法律修正施行後，如有涉及比較
    新舊法之問題，即應逕依修正後刑法第2 條第1 項規定，為
    「從舊從輕」之比較（最高法院95年度第8 次刑事庭會議決
    議意旨可資參照），查本件被告丙○○及乙○○之上開行為
    至遲於95年3 月16日完成，是本件被告丙○○及乙○○行為
    後，法律已有變更；而刑法第339 條詐欺罪之法定刑為「五
    年以下有期徒刑、拘役或科或併科一千元以下罰金」，而被
    告丙○○及乙○○行為時之刑法第33條第5 款規定罰金最低
    額為銀元一元，且依罰金罰鍰提高標準條例第1 條之規定，
    將上開罰金之原定數額最高得提高為十倍，是被告丙○○及
    乙○○行為時之所得科處之罰金刑，經折算為新臺幣後，最
    高額為新臺幣三萬元，最低額為新臺幣三元；惟依95年6 月
    14日增訂公布之刑法施行法第1 條之1 規定：「中華民國九
    十四年一月七日刑法修正施行後，刑法分則編所定罰金之貨
    幣單位為新臺幣；九十四年一月七日刑法修正時，刑法分則
    編未修正之條文定有罰金者，自九十四年一月七日刑法修正
    施行後，就其所定數額提高為三十倍。但七十二年六月二十
    六日至九十四年一月七日新增或修正之條文，就其所定數額
    提高為三倍。」，且依95年7 月1 日施行之刑法第33條第5
    款之規定罰金最低額為新臺幣一千元，是被告丙○○及乙○○上開行為所得科處之罰金刑，最高額為新臺幣三萬元，最
    低額為新臺幣一千元，經比較修正前後規定之結果，應認修
    正後之法律並非較有利於被告，依修正後刑法第2 條第1項
    之規定，自應適用行為時之法律即修正前之規定論處。次按
    ，修正前刑法第30條原規定：「幫助他人犯罪者，為從犯。
    雖他人不知幫助之情者，亦同。從犯之處罰，得按正犯之刑
    減輕之。」，而修正後刑法第30條則規定：「幫助他人實行
    犯罪行為者，為幫助犯。雖他人不知幫助之情者，亦同。幫
    助犯之處罰，得按正犯之刑減輕之。」，然上開修正意旨乃
    在明確宣示幫助犯採取「限制從屬形式」，且將名詞上易生
    誤解之「從犯」修正為「幫助犯」，但均未影響「幫助犯無
    獨立性，必以正犯有犯罪行為之存在，始能存在」之從屬性
    質，自不涉及罪刑實質內容之變更，而無比較新舊法適用之
    問題。至上開刑法施行法第1 條之1 之規定，係在替代罰金
    罰鍰提高標準條例部分條文，且與適用罰金罰鍰提高標準條
    例之結果相同，對於被告而言並不生有利或不利之問題，僅
    係將貨幣單位由銀元改為新臺幣，並非法律變更刑度之條文
    ，當無須就新舊法加以比較，應逕適用之（臺灣高等法院暨
    所屬法院95年法律座談會刑事類提案第17號研討結果參照）
    ，附此敘明。
四、核被告丙○○及乙○○上開所為，均係犯刑法第339 條第1
    項、第30條第1 項之幫助詐欺罪。又其幫助他人犯罪，為從
    犯，應依刑法第30條第2 項之規定，按正犯之刑減輕之。爰
    審酌被告丙○○及乙○○雖非實際遂行詐欺犯行之人，然其
    提供帳戶以供他人使用，影響財產交易秩序，復於犯後坦承
    犯行，及其品行、犯罪動機、目的、手段、生活狀況、智識
    程度、犯罪所得及犯罪所生之損害等一切情狀，量處如主文
    所示之刑，並諭知易科罰金之折算標準。另被告丙○○及乙○○行為時之刑法第41條第1 項前段規定：「犯最重本刑為
    五年以下有期徒刑以下之刑之罪，而受六個月以下有期徒刑
    或拘役之宣告，因身體、教育、職業、家庭之關係或其他正
    當事由，執行顯有困難者，得以一元以上三元以下折算一日
    ，易科罰金。」，且依修正前罰金罰鍰提高標準條例第2 條
    前段（現已刪除）之規定，將上開易科罰金之折算標準就其
    原定數額提高為一百倍折算一日，是其行為時之易科罰金折
    算標準，應以銀元一百元至三百元折算一日，經折算為新臺
    幣後，應以新臺幣三百元至九百元折算為一日，惟95年7 月
    1 日施行之刑法第41條第1 項前段則規定：「犯最重本刑為
    五年以下有期徒刑以下之刑之罪，而受六個月以下有期徒刑
    或拘役之宣告者，得以新臺幣一千元、二千元或三千元折算
    一日，易科罰金。」，經比較修正前後規定之結果，應認修
    正後之法律並非較有利於被告，依修正後刑法第2 條第1 項
    之規定，自應適用行為時之法律即修正前之刑法第41條第1
    項前段及修正前罰金罰鍰提高標準條例第2 條之規定，諭知
    易科罰金，並定其折算標準。另刑法第74條雖於94年2 月2
    日修正公布，並自95年7 月1 日施行，然有關緩刑之宣告，
    因非行為可罰性之法律規範變更問題，而應適用修正後之刑
    法第74條之規定，是被告丙○○及乙○○未曾因故意犯罪受
    有期徒刑以上刑之宣告，此有臺灣高等法院被告前案紀錄表
    各一份在卷可稽，而其於犯後業與告訴人甲○○達成和解，
    亦有本院準備程序筆錄在卷可參，其經此次起訴審判後，當
    能知所警惕，而無再犯之虞，本院因認所宣告之刑，以暫不
    執行為適當，爰依修正後刑法第74條第1 項第1 款之規定宣
    告緩刑3 年，以啟自新，復斟酌本案犯罪情節，為確保和解
    條件之履行，另依修正後刑法第74條第2 項第3 款之規定，
    命被告丙○○應於96年6 月15日支付告訴人甲○○7 萬元，
    另被告乙○○應給付告訴人甲○○10萬元，給付方式如下：
    自96年6 月10日起，於每月10日各給付20000 元，至全部清
    償完畢之日止，如有一期逾期未給付，視為全部到期。
五、又被告丙○○及乙○○提供上開帳戶所得之6000元及3000元
    ，雖係因犯罪所得之物，且屬其二人所有，然業已花用殆盡
    ，均經渠等供明在卷，爰不另為沒收之諭知。
據上論斷，應依刑事訴訟法第273條之1第1項、第299條第1項前
段，刑法第2 條第1 項、第30條、第339 條第1 項、第74條第1
項第1 款、第2 項第3 款，修正前第41條第1 項，刑法施行法第
1條 之1 ，修正前罰金罰鍰提高標準條例第2 條，判決如主文。
本案經檢察官林在培到庭執行職務。
中　　華　　民　　國　　96　　年　　5 　　月　　28　　日
　　　　　　　　　刑事第六庭法　官　黃雅君
以上正本證明與原本無異。
如不服本判決，應於判決送達後10日內向本院提出上訴狀
                            書記官  彭莉婷
中　　華　　民　　國　　96　　年　　5 　　月　　28　　日
附錄本案論罪科刑法條：
刑法第339條
中華民國刑法第339條第1項
（普通詐欺罪）
意圖為自己或第三人不法之所有，以詐術使人將本人或第三
人之物交付者，處5 年以下有期徒刑、拘役或科或併科1 千
元以下罰金。
附表：
┌─┬──────┬───────┬────┬──────┐
│編│ 開戶銀行   │  帳      號  │開戶日期│匯入時間及金│
│號│（開戶地點）│              │        │額          │
├─┼──────┼───────┼────┼──────┤
│一│安泰商業銀行│00000000000000│93.10.15│95.03.18    │
│  │農安分行    │              │        │18:16       │
│  │（臺北市農安│              │        │29982 元    │
│  │街25號）    │              │        │            │
├─┼──────┼───────┼────┼──────┤
│二│臺北富邦商業│000000000000  │95.03.17│95.03.18  │
│  │銀行營業部  │              │        │  19:46     │
│  │（臺北市中山│              │        │  18000元   │
│  │北路2 段50號│              │        │95.03.18  │
│  │1 樓）      │              │        │  19:50     │
│  │            │              │        │  20000元   │
│  │            │              │        │95.03.18  │
│  │            │              │        │  19:52     │
│  │            │              │        │  20000元   │
│  │            │              │        │95.03.18  │
│  │            │              │        │  19:54     │
│  │            │              │        │  3000元    │
│  │            │              │        │95.03.18  │
│  │            │              │        │  19:55     │
│  │            │              │        │  1000元    │
│  │            │              │        │95.03.18  │
│  │            │              │        │  20:01     │
│  │            │              │        │  17000元   │
│  │            │              │        │95.03.18  │
│  │            │              │        │  20:03     │
│  │            │              │        │  1000元    │
│  │            │              │        │95.03.20  │
│  │            │              │        │  11:53     │
│  │            │              │        │  30000元   │
│  │            │              │        │95.03.20  │
│  │            │              │        │  11:55     │
│  │            │              │        │  20000元   │
├─┼──────┼───────┼────┼──────┤
│三│臺北富邦銀行│000000000000  │95.03.16│95.03.19  │
│  │天母分行    │              │        │  0:09      │
│  │（臺北市天母│              │        │  21000元   │
│  │東路36號）  │              │        │95.03.20  │
│  │            │              │        │  14:09     │
│  │            │              │        │  16000元   │
│  │            │              │        │95.03.20  │
│  │            │              │        │  14:11     │
│  │            │              │        │  16000元   │
│  │            │              │        │95.03.20  │
│  │            │              │        │  14:13     │
│  │            │              │        │  11000元   │
│  │            │              │        │95.03.20  │
│  │            │              │        │  14:18     │
│  │            │              │        │  2000元    │
│  │            │              │        │95.03.20  │
│  │            │              │        │  14:20     │
│  │            │              │        │  2000元    │
└─┴──────┴───────┴────┴──────┘
